臺灣桃園地方法院刑事判決　　　　　　100年度簡上字第385號
上　訴　人
即　被　告　李卿賓
上列上訴人即被告因恐嚇得利案件，不服本院中華民國100年5月
月5日99年度桃簡字第1922號第一審刑事簡易判決（聲請簡易判
決處刑書案號：99年度偵字第15742 號），提起上訴，本院管轄
之第二審合議庭判決如下：
    主      文
上訴駁回。
    事實及理由
一、本案經本院審理結果，認第一審以被告李卿賓犯刑法第346
    條第2 項之恐嚇得利罪，判處有期徒刑6 月，如易科罰金以
    新臺幣（下同）1000元折算1 日，其認事用法及量刑均無不
    當，應予維持，並引用第一審判決書記載之事實、理由及證
    據（如附件）。
二、被告雖以原審認定事實有誤為由，提起本件上訴，並辯稱：
    (一)原審判決認被告於調解室外為恐嚇犯行，係屬推測擬制；
    (二)被告不可能在等候調解書繕打之過程中為恐嚇犯行，此與
    事理不合；(三)告訴人之指訴係為民事求償並不可信；(四)調解
    金由60萬餘元降至25萬元係調解委員之努力，與被告之恐嚇
    行為毫無關係云云。
三、惟查，原判決認定被告成立恐嚇得利之事實依據，係認定被
    告李卿賓於雙方調解之際，向房東即被害人宋清福恫嚇稱北
    部有房客殺死房東之重大新聞，調解金有可以拿就好了等語
    ，使被害人心生畏懼而同意調降金額為25萬元，因而減免35
    7885元，以此方式獲得財產上不法利益，應成立恐嚇得利罪
    ，所憑主要證據為告訴人宋清福及調解委員陳文義之證詞，
    及調解書、損失清單、執行命令等事證，並指摘被告之辯解
    係推諉卸責之詞而不可採，此觀原審判決書理由欄記載自明
    。本院經核原判決所憑事證及理由尚屬適當，已對被告所辯
    予以指駁，況查：(一)證人宋清福於原審時已證述被告是在調
    解庭外對其說北部有房客殺死房東之新聞等恐嚇言詞（見原
    審卷第25頁），核與證人宋清福於偵查時證述相符（見偵字
    卷第9 頁），原審判決係根據證宋清福之證詞為認定，並非
    擬制；(二)被告又辯稱在等候調解書繕打之過程中，不可能為
    恐嚇犯行云云，惟證人宋清福已於原審中證述在調解庭時，
    被告講好要賠25萬元，其尚未答應，其表示要打電話與家人
    商量一下，... ，其本來是沒有（要）答應，其準備要打電
    話時，被告就把其拉到旁邊（即調解室外），一直重複講很
    多次這件新聞（即房客殺死房東之新聞），當時其心理發毛
    ，就沒有打電話，進來（調解室）之後就簽調解書了等情（
    見原審卷第24至25頁），可見宋清福原不同意以25萬元達成
    調解，因被告一再提及房客殺死房東之新聞以為恫嚇，宋清
    福心生畏懼始勉為同意而簽署調解書，此觀證人宋清福於偵
    查時亦證述聽聞被告所述新聞後，心理害怕，因為被告知道
    其住處，其怕被告殺害，才會同意25萬元之調解金額等情自
    明（見偵查卷第8 頁），足見被告所辯並非可採；(三)至被告
    又辯稱告訴人之指訴並不可信云云，惟查證人陳文義於原審
    時亦證述在調解室內聽到被告曾說房客殺死房東之新聞事件
    等語（見原審卷第23至24頁），復參以證人陳文義亦於原審
    證述當天調解案件滿多的，在等祕書打字時，會請下一件先
    進來調解，所以不確定告訴人與被告有沒有在外面等情（見
    原審卷第25頁背面），是以證人陳文義之證詞雖無法證明被
    告在調解室外之犯行，惟其證述調解案件甚多，會先請下一
    件調解當事人進來等情，可見當時雙方確有在調解室外等候
    之空檔，核與宋清福前揭證述其當時尚在考慮，還未答應便
    遭到被告恐嚇，因心生畏懼始進入簽下調解書之情，並無矛
    盾之處，況證人宋黃珍嬌於原審時亦證述宋清福返家後，表
    示因為房客很兇、恐嚇他，只答應賠25萬，因為被告提到報
    紙上有房客殺死房東事件，與其拿不到，就加減拿等情（見
    原審卷第55頁），復參以宋清福求償之金額原為607885元，
    與25萬元有相當差距，益見宋清福前揭證述應非無稽，而屬
    可信，被告前開指摘，自非可採；(四)至被告末辯稱60萬餘元
    降至25萬元係調解委員之努力，與被告之行為無關云云，惟
    查，告訴人前因租賃房屋事件獲判勝訴，被告李卿賓應返還
    宋清福房屋及賠償積欠租金及相當於租金之不當得利19萬元
    ，及自97年11月1 日起按月給付45000 元之不當得利，有本
    院97年度壢簡字第771 號民事簡易判決可憑，後因宋清福發
    現被告破壞房屋裝潢，致水管堵塞、便池堵塞，需大幅檢修
    ，加計修繕費用、清理費用及各項支出後達60萬餘元，有宋
    清福提出之損失清單在卷可憑，是以宋清福訴求賠償之金額
    60 萬 餘元本非無據，對照前開事證，可見兩造最後以25萬
    元金額達成調解，當中確經被告以恐嚇犯行干擾所致，被告
    以此為辯並非可採；綜上原審判決認事用法尚無違誤，被告
    猶執前詞提起本件上訴，自非可採。至被告於本院審理時提
    出調解筆錄1 紙，內載被告同意賠償宋清福25萬元，宋清福
    不再追究被告等語（見本院卷第39頁），此雖不及為原審判
    決審酌，然此調解金額與原審判決認定兩造已經成立之調解
    金額並無二致，本院審酌原審判決所示之科刑依據，參酌上
    訴人與告訴人達成和解及被告已見悔意等情，認原審判決以
    本罪最低度刑量處本屬適當，是本件上訴為無理由，應予駁
    回。
據上論斷，應依刑事訴訟法第455 條之1 第1 項、第3 項、第37
3 條、第368 條，判決如主文。
本案經檢察官張聰耀到庭執行職務。
中    華    民    國   100    年    11    月    3     日
                  刑事第十三庭審判長法  官  蔡虔霖
                                    法  官  張宏任
                                    法  官  陳正昇
以上正本證明與原本無異。
不得上訴。
                                    書記官  陳雅婷
中    華    民    國   100    年    11    月    3     日